【裁判字號】    95,交聲,115
【裁判日期】    951013
【裁判案由】    違反道路交通管理處罰條例聲明異議
【裁判全文】
臺灣雲林地方法院交通事件裁定         95年度交聲字第115號
移送機關即
原處分機關  交通部公路總局嘉義區監理所雲林監理站
受處分人即
異  議  人  甲○○
上列受處分人因違反道路交通管理處罰條例案件，對於交通部公
路總局嘉義區監理所雲林監理站民國95年7 月10日所為之裁決處
分（原處分案號：雲監裁字第裁72-ZBA044366號）聲明異議，本
院裁定如下：
    主  文
異議駁回。
    理  由
一、聲明異議意旨略以：受處分人即異議人甲○○雖不否認有於
    民國95年6 月14日下午3 時5 分許，駕駛車牌號碼9662-KX
    號自用小客車，行經最高速限為時速100 公里之國道1 號高
    速公路南向103.3 公里處時，經雷達測速照相儀器測得該車
    之行車速度為時速113 公里，而有超速之違規事實。然因本
    件違規事實係發生於95年6 月14日，而異議人於95年7 月10
    日至監理機關辦理吊扣駕照時，監理機關依據修正後之道路
    交通管理處罰條例不予異議人易處吊扣駕照，實非合理。且
    本件違規發生時仍在舊法期間，應適用舊法之規定，讓異議
    人得辦理易處吊扣。從而，異議人不服原處分，乃提起本件
    異議等語。
二、按汽車行駛高速公路、快速公路或設站管制之道路，而不遵
    使用限制、禁止、行車管制及管理事項之管制規定而有行車
    速度超過規定之最高速限者，處汽車駕駛人新臺幣3千元以
    上6千元以下罰鍰，並記違規點數1點，原處分機關裁處時即
    現行道路交通管理處罰條例第33條第1項第1款及第63條第1
    項第1 款分別定有明文。
三、經查：
    (一)本件異議人甲○○並不否認有於95年6 月14日下午3 時5
      分許，駕駛車牌號碼9662-KX 號自用小客車，行經最高速
      限為時速100 公里之國道1 號高速公路南向103.3 公里處
      時，經雷達測速照相儀器測得該車之行車速度為時速113
      公里，而有超速之違規事實，且有內政部警政署國道公路
      警察局公警局交字第ZBA044366 號舉發違反道路交通管理
      事件通知單1 紙附卷足憑，是異議人於前述時、地，駕車
      行經最高速限為時速100 公里之國道高速公路時，其行車
      速度為時速113 公里，而有超速之違規事實，應可認定。
    (二)又異議人於收受上開舉發通知單後，因無法親自到案，於
      95 年7月10日委任蔡昇男辦理到案相關事宜，經原處分機
      關即交通部公路總局嘉義區監理所雲林監理站於同日作成
      雲監裁字第裁72-ZBA044366號裁決書，裁處異議人罰鍰新
      臺幣3 千元，並記違規點數1 點，並於裁決書中另行記載
      「罰鍰於95年8 月24日前繳納，逾期仍不繳納者，依法移
      送強制執行。」之內容，隨後亦已將該裁決書交付異議人
      之受任人蔡昇男一節，有委任書、裁決書及送達證書各1
      紙在卷足參。而如前述，異議人前述之超速違規事實既可
      認定，則原處分機關據此引用修正公布施行後之現行道路
      交通管理處罰條例第33條第1 項及第63條第1 項等規定，
      裁處異議人罰鍰新臺幣3 千元，並記違規點數1 點，於法
      尚無違誤。
    (三)至本件異議人甲○○雖辯稱：本件違規行為時間係95年6
      月14日，應適用行為時有效施行之修正前道路交通管理處
      罰條例第65條第1 項第3 款有關罰鍰不繳納得易處吊扣駕
      照之規定，使其得以易處吊扣等語，然：
      1.原處分機關於95年7 月10日，就本件交通違規所作出之
        雲監裁字第裁72-ZBA044366號裁決書，其裁罰主文係指
        處異議人甲○○「罰鍰新臺幣3 千元，並依第63條第1
        項記違規點數1 點」之部分，至於裁決書中另行記載之
        「罰鍰於95年8 月24日前繳納，逾期仍不繳納者，依法
        移送強制執行。」等字句，並非本件交通違規之處罰內
        容，異議人應不得對上開非屬裁罰主文之告知內容聲明
        異議，先予敘明。
      2.按行為後法律或自治條例有變更者，適用行政機關最初
        裁處時之法律或自治條例。但裁處前之法律或自治條例
        有利於受處罰者，適用最有利於受處罰者之規定，94年
        2 月5 日公布，並於95年2 月5 日施行之行政罰法第5
        條規定甚明，顯見行政罰法係採「從新從輕」之立法原
        則。本件異議人行為後，道路交通管理處罰條例第33條
        、第63條等規定業經修正並公布施行，經比較原處分機
        關裁決時之新、舊法結果，新、舊法所處罰之罰鍰數額
        、應記點數均屬相同，故本件違規事實適用新、舊法之
        結果，對於異議人而言並無有利或不利之分，依照上開
        說明，自應適用修正後之道路交通管理處罰條例第33條
        第1 項第1 款、第63條第1 項第1 款之規定，裁處異議
        人罰鍰與記違規點數。
      3.再按修正施行前道路交通管理處罰條例第65條第1 項第
        3 款原規定：汽車所有人、駕駛人違反道路交通管理，
        經主管機關裁決後逾15日未向管轄地方法院聲明異議，
        或其聲明異議經法院裁定確定，而不依裁決或裁定繳納
        罰鍰或不繳送汽車牌照、駕駛執照者，依左列規定處理
        之：三、罰鍰不繳者，按其罰鍰數額，易處吊扣汽車牌
        照或駕駛執照1 個月至3 個月；不依期限繳送汽車牌照
        或駕駛執照者，吊銷其汽車牌照或駕駛執照。同條第2
        項原規定為（修法後已刪除）：如無汽車牌照或駕駛執
        照可資易處吊扣時，得就原處分或裁定確定之罰鍰加倍
        處罰；逾15日後仍不繳納者，移送法院強制執行。而94
        年12月28日修正公布，95年7 月1 日施行之道路交通管
        理處罰條例第65條第1 項第3 款則修正為：汽車所有人
        、駕駛人違反本條例，經主管機關裁決後逾20日未向管
        轄地方法院聲明異議，或其聲明異議經法院裁定確定，
        而不依裁決或裁定繳納罰鍰者，依法移送強制執行。另
        按駕駛執照在性質上為一特許證，持有該特許證者，始
        得合法駕駛車輛，故駕駛執照一經吊扣，車輛駕駛人即
        不能合法駕駛車輛，如此等同剝奪其於吊扣期間駕駛車
        輛之自由（人格權），倘進一步經吊銷駕照，更等於是
        完全剝奪其駕駛車輛之許可，除非另經重新考領，否則
        其駕駛車輛之自由即已喪失，此相較於係對受處分人為
        一定金額（財產權）剝奪之罰鍰而言，屬於對人格權侵
        害之吊扣或吊銷駕照，在法益侵害之程度上，即高於對
        財產權侵害之罰鍰處分。基此，依照修正施行前上開條
        例第65條之規定，受處分人於未依規定繳納罰鍰時，既
        不但可能面對罰鍰之加倍處罰，更可能遭到吊扣或吊銷
        駕駛執照等較罰鍰更為嚴重之變更處罰；相較於依修正
        施行後之現行同條例第65條第1 項第3 款之規定，受處
        分人於未依規定繳納罰鍰時，係依法移送強制執行，其
        所可能遭受之處罰，僅係法定範圍內之罰鍰金額，不但
        無加倍處罰，更無吊扣或吊銷駕駛執照等侵害人格權之
        處罰。又上開「易處吊扣」、「吊銷」駕駛執照等處分
        ，係公路主管機關所為「罰鍰」裁決後，復因受處分人
        逾期不繳納而作出之變更處分，且罰鍰未依期限繳納後
        而依序變更之處分，經核均比先前之處分來的嚴厲且重
        大。綜上新、舊法規定之比較結果，應以修正後之道路
        交通管理處罰條例第65條第1 項第3 款之規定，對於行
        為人較為有利。從而，原處分機關就本件違規行為依法
        裁處後，另依據現行道路交通管理處罰條例第65條第1
        項第3 款之規定，記載「罰鍰限於95年8 月24日前繳納
        ，逾期仍不繳納者，依法移送強制執行。」等語，經核
        於法並無不當。至於異議人前述所辯：本件違規行為時
        間係95年6 月14日，應適用行為時法而可易處吊扣等語
        ，應係對於法律規定之誤解，尚非可採。
四、綜上所述，受處分人即異議人甲○○於上開時、地，駕駛上
    開自小客車行駛於高速公路時，有超速而不遵行車管制規則
    之違規事實既可認定，則原處分機關即交通部公路總局嘉義
    區監理所雲林監理站據此引用現行之道路交通管理處罰條例
    第33條第1 項及第63條第1 項等規定，裁處異議人罰鍰新臺
    幣3 千元，並記違規點數1 點，同時在裁決書內預示罰鍰不
    繳納者，適用修正後道路交通管理處罰條例第65條第1 項第
    3 款規定，逕行依法移送強制執行等內容，於法並無不當，
    本件異議為無理由，應予駁回。
五、據上論斷，應依道路交通案件處理辦法第19條，裁定如主文
    。
中    華    民    國    95    年    10    月    13    日
                          臺灣雲林地方法院交通法庭
                              法  官  王  素  珍
以上正本證明與原本無異。
如不服本裁定，應於裁定送達後5 日內向本院提出抗告狀（須附
繕本）。
                              書記官  林  怡  君
中    華    民    國    95    年    10    月    14    日


司法院資訊處製作；財團法人民間司法改革基金會備份。
